臺灣桃園地方法院刑事判決　　　　　　100 年度簡上字第7 號
上　訴　人
即　被　告　李孟君
上列上訴人即被告因詐欺案件，不服本院99年度桃簡字第2762號
，中華民國99年11月5 日第一審刑事簡易判決（聲請簡易判決處
刑案號：99年度偵字第21072 、21287 號），提起上訴，本院管
轄之第二審地方法院合議庭判決如下：
    主  文
上訴駁回。
李孟君緩刑貳年，並應於判決確定後陸個月內支付被害人宋艾雯
新臺幣伍萬玖仟玖佰陸拾陸元、被害人簡詩倩新臺幣壹萬壹仟零
壹拾貳元。
    事  實
一、李孟君可預見提供銀行帳戶予姓名年籍不詳之人使用，可能
    幫助不詳之犯罪集團從事財產犯罪行為，作為取得財物或財
    產上利益之管道，竟基於縱使該人將其帳戶用以從事詐欺取
    財之財產犯罪行為，亦不違反其本意之幫助犯意，於民國99
    年4 月7 日至同年月25日間某日，在臺灣地區某不詳處所（
    聲請意旨誤載為99年4 月3 日某時，在桃園縣桃園巿火車站
    前之全家便利商店前），將其所有合作金庫商業銀行東臺北
    分行（下稱合作金庫銀行）帳號0000000000000 號帳戶提款
    卡、密碼，交予某真實姓名年籍不詳之成年人。嗣該人所屬
    詐欺集團成員即共同意圖為自己不法之所有，基於詐欺取財
    之犯意聯絡，先後為下列犯行：(一)於99年4 月25日下午5 時
    1 4 分許，以電話向人在屏東縣之宋艾雯佯稱：其先前網路
    購物誤設為分期付款，需至自動櫃員機操作退款云云，致宋
    艾雯陷於錯誤，依指示至自動櫃員機操作，於同年月26日晚
    間6 時35分許及翌（27）日凌晨0 時35分許，陸續匯款新臺
    幣（下同）29,983元、29,983元至上揭銀行帳戶內，旋遭領
    一空。(二)於99年4 月26日某時，以電話向人在屏東縣之簡詩
    倩佯稱：因先前網路購物時付款帳號錯誤，需至自動櫃員機
    取消付款云云，致簡詩倩陷於錯誤，依指示至自動櫃員機操
    作，於同日晚間8 時9 分許，匯款11,012元至該帳戶內，旋
    遭領一空。嗣宋艾雯、簡詩倩發覺遭騙，報警循線查獲。
二、案經被害人宋艾雯訴由臺北巿政府警察局中正第二分局暨桃
    園縣政府警察局桃園分局報請臺灣桃園地方法院檢察署檢察
    官偵查後聲請以簡易判決處刑。
    理  由
一、本件認定事實所引用所有卷證資料（包含人證與文書證據、
    物證等證據）之證據能力，被告及檢察官於本院準備程序、
    審理時均不爭執（見本院卷第28頁反面至29頁、46至48頁）
    ，且無證據證明係公務員違背法定程序所取得；又卷內各項
    文書證據，並無刑事訴訟法第159 條之4 第1 款、第2 款顯
    有不可信而不得作為證據之情形，故本院均認有證據能力。
二、上揭犯罪事實，業據被告李孟君於本院審理時坦承不諱（見
    本院卷第48頁反面），核與證人即告訴人宋艾雯、證人即被
    害人簡詩倩受於警詢中陳述被害情節相符（見99年度偵字第
    21072 號卷《下稱偵一卷》第15至16頁、99年度偵字第2128
    7 號卷《下稱偵二卷》第14、17至18頁），並有合作金庫商
    業銀行東臺北分行99年6 月23日合金東北字第0990002206號
    函、99年7 月16日合金東北字第0990002519號函覆被告帳戶
    開戶基本資料及交易明細、彰化銀行自動櫃員機交易明細表
    2 紙、玉山銀行自動櫃員機交易明細表1 紙、屏東縣政府警
    察局東港分局興龍派出所受理詐騙帳戶通報警示、詐騙電話
    斷話簡便格式表2 紙、受理刑事案件報案三聯單、受理各類
    案件紀錄表、內政部警政署反詐騙案件紀錄表各1 紙、屏東
    縣政府警察局內埔分局內埔派出所受理詐騙帳戶通報警示簡
    便格式表2 紙、陳報單、受理各類案件紀錄表及內政部警政
    署反詐騙諮詢專線紀錄表、雅虎奇摩拍賣網頁各1 紙等附案
    可佐（見偵一卷第6 至8 、17至22、26頁、偵二卷第11至13
    、16、19至25頁），足認被告前揭具任意性之自白核與事實
    相符，自可採信。被告雖一度否認犯罪，辯稱：伊是因應徵
    工作，對方說要測試伊之金融帳戶提款卡及密碼，以便將來
    匯薪資之用，伊才交付上開帳戶提款卡及密碼云云，然查：
  (一)依被告上開帳戶之分戶交易明細表記載（見偵二卷第31頁）
    ，在99年4 月7 日被告最後一筆薪資（8,204 元）匯入後，
    同日即遭提款卡提領8,000 元至僅餘269 元，而該提款之提
    款機地點（機台代號000 000000000號，位於桃園市○○路
    95號之統一超商內，經檢察官向該提款機所屬之中國信託商
    業銀行查證無訛，有本院卷第41頁之臺灣桃園地方法院檢察
    署公務電話紀錄單可稽），恰在被告位於桃園市○○路86巷
    住處旁，更與被告於99年3 月8 日提領薪資之提款機係同一
    台（見同上分戶交易明細表經銷商代號欄註記之提款機台號
    完全相同，並經本院向該開戶銀行查詢無訛，有本院卷第39
    頁之100 年2 月24日辦理刑事案件公務電話紀錄可稽），又
    被告歷偵審均未曾提及有何遭盜領薪資之情，互相勾稽以觀
    ，足認在99年4 月7 日其住處旁提領帳戶內薪資之人，洵為
    被告無疑，則由被告於99年4 月7 日猶得持提款卡提領最後
    一筆薪資之使用情形，足見被告所辯於99年4 月3 日應徵工
    作時已將提款卡交付對方云云，應非事實。
  (二)被告家境勉持（見偵一卷第3 頁、本院卷第15頁），苟確於
    99年4 月3 日應徵工作遭騙提款卡，則在渠所有之8,000 餘
    元薪資將於99年4 月7 日匯入前，既有遭歹徒盜領之危險，
    斷無事前毫無預防，任令歹徒提領而不辦理提款卡掛失，甚
    至遭盜領後亦無追索計較，更無報警，甚至將唯一可聯繫追
    償之歹徒電話門號刪除（見偵一卷第4 頁），陷於自絕之理
    ，均悖常情，顯非事理。
  (三)衡情被告若真係因應徵工作須交付帳戶資料，理應於前往該
    公司應徵、面談，談妥工作性質、內容、待遇，及填妥相關
    人事資料等事宜，且具體任職上班後，再行交付，況若要匯
    入薪資，僅要告知帳戶號碼即可，實無交付提款卡及告知提
    款卡密碼之必要，更無在對於所應徵之公司名稱、地址、如
    何到職就任等事項均毫無所知情形下，貿然在某便利商店交
    付提款卡及告知密碼之理。再依被告所述，不知對方之真實
    姓名年籍資料，只知對方大約50幾歲等情（見偵一卷第4 頁
    ），被告竟在未究明對方真實身分及確認對方在公司之確實
    職務，亦尚未受僱任職，即貿然交付具有重大利害關係之提
    款卡並告知密碼，已屬悖於情理，並參酌被告供稱：對方叫
    伊隔天過去工作，但對方沒有打電話過來聯絡，伊亦未報警
    處理等情（見偵一卷第37頁），且本件又查無掛失提款卡之
    紀錄，衡之常情，被告若係應徵工作致遭遇此情，為維護自
    身權益，殊無不儘速報警處理及將提款卡辦理掛失之理，惟
    被告竟未報警處理，亦未辦理掛失手續，即放任其提款卡被
    不明人士加以持用，顯見被告並非係因應徵工作而交付提款
    卡，應係有意交付提款卡給他人得以任意使用，被告辯稱係
    因應徵工作而交付提款卡，並告知密碼云云，顯係臨訟畏罪
    圖卸之詞，殊難採信。
  (四)又金融機構帳戶之存摺、提款卡係存戶持有該帳戶內款項之
    證明，提款卡更有自提款機即時提取該帳戶內之款項、轉帳
    ，甚至變更密碼、臨時借支現金等功能，由重要性、方便性
    而言，若非隨身攜帶，亦必妥為保存，不使之輕易外流，若
    不慎遺失、被盜、被騙取，金融機構均有提供即時掛失、止
    付等服務，以避免存款戶之款項被盜領或帳戶遭不法利用，
    為維護自身權益，殊無不儘速辦理掛失止付之理，且辦理該
    等手續，實屬輕而易舉，並無何特別困難或不便之處，從而
    縱騙得他人帳戶資料之人，因未經失主同意使用該帳戶，亦
    不知失主將於何時掛失止付，恐其不法取得之帳戶隨時有被
    失主掛失止付之可能，致因已掛失止付而無法使用該帳戶或
    轉入該帳戶之款項因而無法提領，自不敢冒此風險，貿然使
    用該帳戶做為轉帳帳戶，並參酌上述，被告應係有意交付提
    款卡給他人得以任意使用，可見本件詐欺集團所使用之被告
    帳戶，應係由被告交付提款卡及告知密碼，並同意使用，且
    承諾不辦理掛失手續，本件詐欺集團成員始敢肆無忌憚持之
    做為詐欺之轉帳帳戶，再以該提款卡提領匯入該帳戶內之款
    項，情極明灼。再按金融存款帳戶，事關存戶個人財產權益
    之保障，與存戶之提款卡及密碼結合，其專屬性、私密性更
    形提高，除非本人或與本人具密切之關係者，難認有何理由
    可自由流通使用該帳戶之提款卡及密碼，一般人亦均有應妥
    為保管以防止被他人冒用之認識，縱有特殊情況偶有將提款
    卡及密碼交付他人之需，亦必深入瞭解其用途後再行提供以
    使用，恆係吾人日常生活經驗與事理；且金融帳戶為個人理
    財之工具，申請開設金融帳戶並無任何特殊之限制，一般民
    眾皆可以存入最低開戶金額之方式申請開戶，一個人可以在
    不同之金融機構申請多數之存款帳戶使用，並無何困難，此
    乃眾所週知之事實。且依一般人之社會生活經驗，若見有非
    親非故之人不以自己名義申請開戶，反而以各種名目向他人
    蒐集金融機構帳戶供己使用，衡情當能預見蒐集金融帳戶者
    ，係將所蒐集之帳戶用於從事財產犯罪之轉帳工具。況觀諸
    現今社會上，詐騙者以蒐集之人頭帳戶，作為詐欺之轉帳帳
    戶，業經報章媒體時有批露，因此交付帳戶予非親非故之人
    ，受讓人將持以從事財產犯罪，已屬一般智識經驗之人所能
    知悉或預見。被告對於向其蒐集本件帳戶提款卡及密碼之人
    ，將持以作為詐欺取財犯罪之不法使用，亦顯然有所預見，
    竟任意將本件提款卡及密碼等帳戶資料交付予身分上不具密
    切關係之人，對於該持用其帳戶資料之人果真用以作為詐欺
    取財之轉帳工具，顯然亦不違背被告之本意，本件雖查無積
    極證據證明被告與該蒐集其帳戶之人有何共同實施詐欺犯行
    之手段施用或犯意聯絡，惟被告對於金融帳戶交付他人使用
    ，可能遭持以從事詐欺取財犯罪之用，有所預見，且果真被
    利用作為詐欺取財之轉帳帳戶，又不違背被告之本意，足認
    被告有以提供帳戶予他人，幫助他人犯詐欺取財罪之不確定
    故意，彰彰明甚，本件事證明確，被告犯行洵堪認定。
三、按對於犯罪與正犯有共同之認識，而以幫助之意思，對於正
    犯資以助力，而未參與實行犯罪之行為者，即屬刑法上之幫
    助犯。本件被告基於幫助之犯意，提供前述帳戶之提款卡、
    密碼予真實姓名年籍不詳之成年男子使用，已如前述。嗣犯
    罪集團成員共同利用被告之幫助，使被害人宋艾雯、簡詩倩
    因受施詐術而陷於錯誤，因而匯款至被告所提供之帳戶，雖
    無證據足以證明被告有參與詐欺取財罪構成要件之行為，但
    被告以幫助之犯意參與犯罪構成要件以外之行為，仍應認其
    係詐欺取財罪之幫助犯。
四、查本件向被告取得帳戶資料之不詳姓名成年人為犯罪集團成
    員，核該集團成員所為，均係犯刑法第339 條第1 項之詐欺
    取財罪。該成年犯罪集團成員間，有犯意聯絡及行為分擔，
    為共同正犯。被告基於幫助之意思，提供所持有之上開帳戶
    提款卡及密碼，而對於正犯即收受者犯詐欺罪資以助力，所
    為係基於幫助普通詐欺之犯意而參與構成要件以外之犯行，
    核其所為，係犯刑法第30條第1 項前段、第339 條第1 項之
    幫助詐欺取財罪。其以幫助之意思，參與構成要件以外之行
    為，為幫助犯，應依刑法第30條第2 項規定，依正犯之刑減
    輕之。被告以1 幫助詐欺行為，幫助正犯先後詐騙被害人宋
    艾雯、簡詩倩等2 名被害人，為想像競合犯，應依刑法第55
    條規定論以一罪，並從一重處斷。
五、原審以被告犯罪事證明確，援引刑事訴訟法第449 條第1 項
    前段、第3 項、第454 條第2 項，刑法第30條第1 項前段、
    第2 項、第339 條第1 項，第55條前段，刑法施行法第1條
    之1 第1 項、第2 項前段等規定，量處有期徒刑3 月，並依
    刑法第41條第1 項前段規定，諭知如易科罰金以新臺幣1,00
    0 元折算1 日，核其認事用法，洵無不當，量刑亦稱妥適。
    被告上訴猶執陳詞，否認犯罪，嗣已坦承犯行，其上訴為無
    理由，應予駁回。
六、查被告前未曾受有期徒刑以上刑之宣告，此有臺灣高等法院
    被告前案紀錄表1 紙在卷可稽，於本院坦承犯行，已見悔意
    ，其經此起訴審判程序，當能知所警惕而信無再犯之虞，其
    供稱尚在學（見偵一卷第3 頁），被害人宋艾雯、簡詩倩均
    以命被告履行賠償作為負擔之條件同意予緩刑（見本院卷第
    54、55頁公務電話紀錄2 紙）等情，認所宣告之刑，以暫不
    執行為適當，爰依刑法第74條第1 項第1 款，宣告緩刑如主
    文第2 項所示，並依同條第2 項第3 款規定，命被告應於判
    決確定後6 個月內支付被害人宋艾雯59, 966 元（即29,983
    元＋29,983元＝59,966元）、向被害人簡詩倩支付11,012元
    之賠償，用啟自新。
據上論斷，應依刑事訴訟法第455 條之1 第1 項、第3 項、第36
8 條，刑法第74條第1 項第1 款、第2 項第3 款，判決如主文。
本案經檢察官蔡鴻仁到庭執行職務。
中    華    民    國    100     年    3     月  31    日
                  刑事第九庭  審判長法  官  吳為平

                                    法  官  陳正昇
                                    法  官  蘇琬能
以上正本證明與原本無異。
不得上訴。
                                    書記官  黃惠鈴
中    華    民    國   100    年    3     月    31    日